【裁判字號】    99,簡上,169
【裁判日期】    990831
【裁判案由】    詐欺等
【裁判全文】
臺灣臺北地方法院刑事判決            99年度簡上字第169號
上  訴  人  臺灣臺北地方法院檢察署檢察官
被      告  乙○○
上列上訴人因詐欺等案件，不服本院臺北簡易庭99年度簡字第14
34號，中華民國99年4 月23日所為第一審簡易判決（聲請簡易判
決處刑案號：臺灣臺北地方法院檢察署98年度偵緝字第1172號）
提起上訴，本院管轄第二審之合議庭判決如下：
    主  文
原判決撤銷。
乙○○意圖為自己不法之所有，而侵占自己持有他人之物，處有
期徒刑陸月，如易科罰金，以銀元佰元即新臺幣玖佰元折算壹
日。
    事  實
一、乙○○前為甲○○之員工，於民國93年11月間，在其上班地
    點即臺北縣新店市○○路101 號，代收中國信託商業銀行（
    下稱中信銀行）寄交之由甲○○所申請之現金卡後，竟基於
    意圖為自己不法所有侵占入己，復基於意圖為自己不法所有
    之概括犯意，持甲○○所申請之前開現金卡，於如附表所示
    之時間，自中信銀行設在如附表所示地點之自動櫃員機即自
    動付款設備，輸入密碼後，以此不正方法自各該付款設備領
    取如附表所示金額之款項花用殆盡。嗣甲○○遭中信銀行要
    求依約還款，始悉上情。
二、案經甲○○告訴暨臺北縣政府警察局新店分局報告臺灣臺北
    地方法院檢察署檢察官偵查起訴。
    理  由
壹、程序方面：
    按被告以外之人於審判外之言詞或書面陳述，除法律有規定
    者外，不得作為證據。又被告以外之人於審判外之陳述，雖
    不符前4 條之規定，而經當事人於審判程序同意作為證據，
    法院審酌該言詞陳述或書面陳述作成時之情況，認為適當者
    ，亦得為證據。當事人、代理人或辯護人於法院調查證據時
    ，知有第159 條第1 項不得為證據之情形，而未於言詞辯論
    終結前聲明異議者，視為有前項之同意，刑事訴訟法第159
    條第1 項、第159 條之5 分別定有明文。經查，本件公訴證
    據於審理中經提示被告及檢察官，均無意見亦未於言詞辯論
    終結前有任何聲明異議，視為同意作為證據，且本院審酌該
    言詞陳述作成時之情況，亦認為適當，依刑事訴訟法第159
    條之5第1項、第2 項之規定，自有證據能力。
貳、實體方面：
一、上開事實，業據被告乙○○於本院審理中坦承不諱，核與告
    訴人甲○○之指訴相符，並有中信銀行95年6 月5 日陳報狀
    及該行第0000000000000 號帳戶（下稱7586號帳戶）之交易
    明細表、中信銀行98年9 月21日陳報狀及該行自動櫃員機之
    裝機地址表、中信銀行98年12月15日函及7586號帳戶於94年
    7 月4 日入款之5,000 元之來源帳戶（即為7367號帳戶）資
    料表、合作金庫99年1 月15日函及7367號帳戶交易明細表等
    附卷可稽，是被告之任意性自白顯與事實相符。本案事證明
    確，被告犯行堪予認定，應予依法論科。
二、法律之比較適用：
    按被告行為後，刑法業於民國94年2 月2 日修正公布部分條
    文，並自95年7 月1 日施行。依修正後刑法第2 條第1 項規
    定：「行為後法律有變更者，適用行為時之法律。但行為後
    之法律有利於行為人者，適用最有利於行為人之法律。」此
    條規定與刑法第1 條罪刑法定主義契合，係規範行為後法律
    變更所生新舊法律比較適用之準據，是刑法第2 條本身雖經
    修正，尚無比較新舊法之問題，應一律適用裁判時之現行刑
    法第2條 ，以決定適用之刑罰法律，合先敘明。又本次修正
    涵蓋之範圍甚廣，故比較新舊法時，應就罪刑有關之共犯、
    牽連犯、連續犯、有無累犯加重、自首減輕暨其他法定加減
    原因與加減例等一切情形，綜其全部罪刑之結果而為比較，
    復有最高法院95年5 月23日95年第8 次刑庭會議決議可資參
    照。經查：
(一)刑法第335條第1項及第339條之2第1 項雖未修正，然於上開
    刑法及其施行法修正施行前，依罰金罰鍰提高標準條例第1
    條前段規定，刑法第335 條第1 項所定罰金刑部分之法定刑
    度「銀元1,000 元以下」係提高為銀元10,000元即新臺幣
    30,000元以下，86年10月8 日增訂公布之刑法第339 條之2
    第1 項之罰金則亦為銀元10,000元即新臺幣30,000元，最低
    刑度則依修正前刑法第33條第5 款規定，應為銀元1 元即新
    臺幣3 元以上。嗣因刑法施行法第1 之1 條第2 項已增訂：
    「中華民國94年1 月7 日刑法修正施行後，刑法分則所定罰
    金之貨幣單位為新臺幣；94年1 月7 日刑法修正時，刑法分
    則編未修正之條文定有罰金者，自94年1 月7 日刑法修正施
    行後，就其所定數額提高為30倍，但72年6 月26日至94年1
    月7 日新增或修正之條文，就其所定數額提高為3 倍。」，
    而此規定係在替代罰金罰鍰提高標準條例部分條文，與適用
    罰金罰鍰提高標準條例之結果相同，對於被告而言並不發生
    有利或不利之問題，僅係將貨幣單位由銀元改為新臺幣，並
    非法律變更刑度之條文，當無須就新舊法比較，應逕適用之
    （臺灣高等法院暨所屬法院95年法律座談會刑事類提案第17
    號研討結果參照）。又修正後刑法第33條第5 款亦已將罰金
    刑調整為新臺幣1,000 元以上，以百元計算，故依前述標準
    換算，刑法第335 條第1 項及第339 條之2 第1 項之修正後
    罰金刑法定刑度已變更為「新臺幣30,000元以下、1,000 元
    以上」，是比較修正前後刑度結果，修正後之規定對被告並
    非較為有利，揆諸前揭刑法第2 條第1 項前段規定，即應適
    用修正前之刑法第33條第5 款及刑法施行法第1 條之1 等規
    定。
(二)又刑法修正前第67條原規定：「有期徒刑加減者，其最高度
    及最低度同加減之」、第68條規定：「拘役或罰金加減者，
    僅加減其最高度」，而本次刑法因已修正刑法第33條第5 款
    ，將罰金由「1 元以上」修正為「新臺幣1 千元以上」，當
    不致因加減其最低度而產生不滿1 元之零數，是前開修正前
    第68條有關罰金之規定，於修正後移列於同法第67條，並修
    正第67條文字為：「有期徒刑或罰金加減者，其最高度及最
    低度同加減之」。相較於修正前法定刑「罰金」並無就最低
    度加減之規定，自應以修正前之條文對行為人比較有利。
(三)另修正前刑法第55條有關牽連犯及第56條有關連續犯之規定
    ，業於94年2 月2 日修正公布刪除，並於95年7 月1 日施行
    ，則被告所涉普通侵占及詐欺之犯行，因行為後新法業已刪
    除牽連犯及連續犯之規定，此刪除雖非犯罪構成要件之變更
    ，但顯已影響行為人刑罰之法律效果，自屬法律有變更，經
    比較修正前後規定之結果，應認以修正前之法律較有利於被
    告，依修正後刑法第2 條第1 項之規定，自應適用較有利於
    行為人之法律即修正前之刑法第55條及第56條規定論以牽連
    犯及連續犯（最高法院95年第8 次刑事庭會議決議參照）。
(四)綜合上開法律修正前後之整體比較，盱衡其輕重結果，顯然
    應以94年2 月2 日修正前之刑罰法律，對被告比較有利，是
    本件自應一體適用修正前刑法相關規定予以論處。
三、核被告所為，係犯刑法第335 條第1 項普通侵占罪及同法第
    339 條之2 第1 項之以不正方法自自動付款設備取得他人財
    物罪。被告前後多次以不正方法自自動付款設備取得他人財
    物之行為，時間緊接，犯罪方法均相同，觸犯構成要件相同
    之罪名，顯係基於概括犯意而為，應依修正前刑法第56條之
    規定，以連續犯論以一罪，並依法加重其刑。又其所犯上開
    刑法第335 條第1 項普通侵占罪及同法第339 條之2 第1 項
    之以不正方法自自動付款設備取得他人財物罪間有方法結果
    之牽連關係，應依修正前刑法第55條規定，從一重之刑法第
    335 條第1 項普通侵占罪處斷。原審以被告罪證明確，予以
    論罪科刑，固非無見；惟查原審未比較修正前後刑法第67條
    之適用並予載明，已有微疵，且被告所侵占之金額雖非甚鉅
    ，然於偵查中先否認犯行，且諉責於告訴人，致增加告訴人
    之精神痛苦，且迄審理終結止仍未能與告訴人間達成和解，
    賠償告訴人之損失，是檢察官依告訴人之請求認為本件量刑
    略輕乙節而聲明上訴，即有理由，應由本院撤銷改判。爰審
    酌被告與告訴人間本有多年情誼，卻恩將仇報，且於事件發
    生後，尚曾對告訴人發出存證信函，意圖諉罪卸責，本應予
    以重罰，惟念被告在本院審理期間，已坦承犯行且主動撤回
    上訴（本件被告原有上訴，後當庭撤回，有撤回上訴狀可稽
    ），堪認有悛悔之意等一切情狀，量處如主文第二項所示之
    刑。又被告犯罪後，刑法第41條業於94年2 月2 日修正，並
    自95年7 月1 日施行，修正前刑法第41條第1 項前段規定：
    「犯最重本刑為5 年以下有期徒刑以下之刑之罪，而受6 個
    月以下有期徒刑或拘役之宣告，因身體、教育、職業、家庭
    之關係或其他正當事由，執行顯有困難者，得以1 元以上3
    元以下折算1 日，易科罰金。」再被告行為時之易科罰金折
    算標準，修正前罰金罰鍰提高標準條例第2 條前段規定，就
    其原定數額提高為100 倍折算1 日，則本案被告行為時之易
    科罰金折算標準，應以銀元100 元以上，300 元以下折算1
    日，經折算為新臺幣後，應以新臺幣300 元以上，900 元以
    下折算1 日；而修正後刑法第41條第1 項前段則規定：「犯
    最重本刑為5 年以下有期徒刑以下之刑之罪，而受6 個月以
    下有期徒刑或拘役之宣告者，得以新臺幣1,000 元、2,000
    元或3,000 元折算1 日，易科罰金。」經比較新舊法結果，
    以行為時所適用之修正前刑法第41條第1 項、修正前罰金罰
    鍰提高標準條例第2 條規定較有利於被告，是依刑法第2 條
    第1 項前段之規定，自應適用行為時即修正前刑法第41條第
    1 項前段、修正前罰金罰鍰提高標準條例第2 條之規定，併
    諭知易科罰金之折算標準。
四、末查，被告前開犯罪時間固係於96年4 月24日以前，惟按中
    華民國九十六年罪犯減刑條例第5 條規定：「本條例施行前
    ，經通緝而未於中華民國96年12月31日以前自動歸案接受偵
    查、審判或執行者，不得依本條例減刑。」其立法理由謂：
    「一、按通緝犯乃惡意逃避法律制裁，本無接受裁判及悔改
    之意，如嗣後經逮捕到案仍施予減刑，不啻有鼓勵民眾藐視
    法律之誤識，且對本條例施行前，因不知政府即將辦理減刑
    而自動到案服刑完畢之受刑人，因無法享受減刑寬典，尤難
    謂平。為維護法律尊嚴及消弭上述不公平現象，爰定明依本
    條例應減刑之通緝犯須於一定期限內自動歸案接受偵查、審
    判或執行，始能獲邀減刑寬典。二、將自動歸案截止日期定
    為96年12月31日，以免案件遷延，喪失減刑鼓勵犯罪人早日
    更生之美意。」由此可知，上開減刑條例第5 條之適用時機
    ，限於「96年7 月15日以前（包含當日）」經通緝，未於「
    96年7 月16日施行起至96年12月31日以前（包含當日）」自
    動歸案，才不得依本條例減刑（臺灣高等法院暨所屬法院96
    年法律座談會刑事類提案第38號審查意見參照）。本件被告
    前於95年10月17日經臺灣臺北地方法院檢察署檢察官以逃匿
    為由發佈通緝，而於98年5 月21日始經緝獲歸案，是被告上
    開所處之刑自不得依中華民國九十六年罪犯減刑條例減刑，
    附此敘明。
據上論斷，應依刑事訴訟法第455 條之1 第1 項、第3 項、第
369 條第1 項前段、第364 條、第299 條第1 項前段，刑法第2
條第1 項前段、第335 條第1 項、第339 條之2 第1 項，94年2
月2 日修正公布前刑法第55條、第56條、第41條第1 項前段，刑
法施行法第1 條之1 、修正前罰金罰鍰提高標準條例第2 條（現
已廢止），現行法規所定貨幣單位折算新臺幣條例第2 條，判決
如主文。
本案經檢察官柯木聯到庭執行職務。
中    華    民    國    99    年    8     月    31    日
                  刑事第十二庭  審判長法  官  李英豪
                                      法  官  曾正龍
                                      法  官  楊台清
以上正本證明與原本無異。
不得上訴。
                                      書記官  劉子豪
中    華    民    國    99    年    8     月    31    日
附錄本案論罪科刑法條全文：
中華民國刑法第335條
（普通侵占罪）
意圖為自己或第三人不法之所有，而侵占自己持有他人之物者，
處5 年以下有期徒刑、拘役或科或併科1 千元以下罰金。前項之
未遂犯罰之。
中華民國刑法第339條之2
（違法由自動付款設備取得他人之物之處罰）
意圖為自己或第三人不法之所有，以不正方法由自動付款設備取
得他人之物者，處3 年以下有期徒刑、拘役或1 萬元以下罰金。
以前項方法得財產上不法之利益或使第三人得之者，亦同。
附表：
┌──┬───────┬──────────┬──────┐
│編號│取款時間      │自動付款設備裝機地點│金額        │
├──┼───────┼──────────┼──────┤
│一  │93年11月22日  │中信銀行新店分行    │3萬元       │
├──┼───────┼──────────┼──────┤
│二  │93年11月23日  │同上                │同上        │
├──┼───────┼──────────┼──────┤
│三  │93年11月23日  │同上                │同上        │
├──┼───────┼──────────┼──────┤
│四  │93年11月25日  │同上                │同上        │
├──┼───────┼──────────┼──────┤
│五  │93年12月1日   │同上                │1萬6,000元  │
├──┼───────┼──────────┼──────┤
│六  │93年12月13日  │臺北縣新店市○○路2 │2,000元     │
│    │              │段382 號            │            │
├──┼───────┼──────────┼──────┤
│七  │94年2月24日   │中信銀行新店分行    │1萬3,000元  │
├──┼───────┼──────────┼──────┤
│八  │94年4月1日    │同上                │5,000元     │
├──┼───────┼──────────┼──────┤
│九  │94年4月25日   │同上                │4,000元     │
├──┼───────┼──────────┼──────┤
│十  │94年6月8日    │同上                │3,000元     │
├──┼───────┼──────────┼──────┤
│十一│94年7月6日    │同上                │4,000元     │
├──┼───────┼──────────┼──────┤
│十二│94年8月1日    │同上                │3,000元     │
└──┴───────┴──────────┴──────┘

司法院資訊處製作；財團法人民間司法改革基金會備份。
